【裁判字號】    99,交聲,472
【裁判日期】    991108
【裁判案由】    違反道路交通管理處罰條例聲明異議
【裁判全文】
臺灣花蓮地方法院交通事件裁定         99年度交聲字第472號
原處分機關  交通部公路總局臺北區監理所花蓮監理站
異  議  人
即受處分人  甲○○
上列異議人即受處分人因違反道路交通管理處罰條例案件，對於
交通部公路總局臺北區監理所花蓮監理站中華民國99年10月22日
花監違字第裁44-P00000000號裁決聲明異議，本院裁定如下：
    主  文
原處分關於罰鍰新臺幣肆萬玖仟伍佰元之部分撤銷。
其餘異議駁回。
    理  由
一、原處分意旨略以：異議人即受處分人甲○○於民國99年5月2
    3日22時25分許，因駕駛車牌號碼號Q4-0273號自用小客貨車
    ，在花蓮縣吉安鄉○○路○段 233之3號處發生車禍，為警據
    報前往處理，並經警施以呼氣酒精濃度測試，結果其呼氣酒
    精濃度達每公升0.63毫克，經花蓮縣警察局吉安分局員警以
    花警交字第 P00000000號違反道路交通管理事件通知單開單
    舉發。嗣經原處分機關於99年10月22日以異議人違反道路交
    通管理處罰條例第35條第1項第1款、第24條第1項第2款之規
    定，裁處罰鍰新臺幣（下同）49,500元、吊扣駕駛執照12個
    月並應施以道路交通安全講習等語。
二、聲明異議意旨略以：異議人於上開時、地酒後駕車之行為，
    經臺灣花蓮地方法院檢察署檢察官為緩起訴處分確定，並命
    異議人應捐款予公益團體20,000元，而異議人已於99年10月
    25日支付財團法人犯罪被害人保護協會臺灣花蓮分會20,000
    元。詎原處分機關仍裁處異議人罰鍰，有違行政罰法第26條
    第 1項所規定之「一事不二罰」原則，請求撤銷原處分等語
    。
三、按汽車駕駛人飲用酒類後，其吐氣所含酒精濃度超過每公升
    0.25毫克以上者，不得駕車；又汽車駕駛人，駕駛汽車經測
    試檢定，有酒精濃度超過規定標準者，處15,000元以上60,0
    00元以下罰鍰，當場移置保管其車輛及吊扣其駕駛執照 1年
    ，並應接受道路交通安全講習，道路交通安全規則第 114條
    第2款及道路交通管理處罰條例第35條第1項第 1款、第24條
    第1項第2款分別定有明文。
四、經查：
（一）本件異議人上開服用酒類，不能安全駕駛動力交通工具而
      駕駛之行為，經臺灣花蓮地方法院檢察署檢察官於 99年7
      月7日以99年度偵字第 2703號案件為緩起訴處分確定，緩
      起訴期間自99年7月26日起至100年7月 25日止，並應於收
      到檢察官執行緩起訴處分命令通知書之日起，於 3個月內
      向指定之公益團體捐款20,000元，而異議人業於99年10月
      25日如數支付財團法人犯罪被害人保護協會臺灣花蓮分會
      20,000之事實，有上開緩起訴處分書、臺灣花蓮地方法院
      檢察署檢察官執行傳票命令、郵政劃撥儲金存款收據及臺
      灣高等法院被告前案紀錄表各 1紙等在卷可稽，堪信屬實
      。
（二）按被告所犯為死刑、無期徒刑或最輕本刑 3年以上有期徒
      刑以外之罪，檢察官參酌刑法第57條所列事項及公共利益
      之維護，認以緩起訴為適當者，得定1年以上3年以下之緩
      起訴期間為緩起訴處分，其期間自緩起訴處分確定之日起
      算；又被告於緩起訴期間內，有下列情形之一者，檢察官
      得依職權或依告訴人之聲請撤銷原處分，繼續偵查或起訴
      ：（一）於期間內故意更犯有期徒刑以上刑之罪，經檢察
      官提起公訴者；（二）緩起訴前，因故意犯他罪，而在緩
      起訴期間內受有期徒刑以上刑之宣告者；（三）違背第25
      3條之2第 1項各款之應遵守或履行事項者。刑事訴訟法第
      253條之1第1項、第253條之3第1項亦分別定有明文。是依
      上開規定，刑案被告經檢察官為緩起訴處分者，於緩起訴
      之猶豫期間內，其最後是否會被檢察官提起公訴，猶懸而
      未定，意即緩起訴處分在猶豫期間內尚未具有實質之確定
      力，檢察官於期間內，可對被告繼續觀察，此時若被告顯
      無反省警惕之情或根本欠缺反省警惕之能力，檢察官得依
      職權或依告訴人之聲請，將被告緩起訴處分撤銷。而行政
      罰法第26條所定一事不二罰原則，以應受行政罰之行為如
      經不起訴處分或為無罪、免訴、不受理、不付審理之裁判
      「確定」者，始得依違反行政法上義務規定裁處之，並未
      明文包括「緩起訴處分」在內，雖「緩起訴處分」確定時
      被告可免於刑事訴追，與受「不起訴處分」之效果相同，
      但依行政罰法第26條第 2項之立法意旨，亦必須待「緩起
      訴處分」實質確定時，被告才終局地確定免於受刑事訴追
      ，原處分機關始得為行政裁罰，亦即在緩起訴期間內（即
      猶豫期間期滿前），該緩起訴處分若經撤銷，被告尚有受
      刑事訴追、處罰之可能，此時原處分機關若早已為行政裁
      決，無異將使受處分人有同時遭受行政處罰及刑事訴追之
      危險，此與行政罰法第26條規定之立法意旨相違背。
（三）本件異議人既已因其酒後駕車之犯行經檢察官為緩起訴處
      分確定，並依檢察官之命令支付公益團體20,000元，且該
      緩起訴處分之期間尚未屆滿，在未屆滿前，異議人是否會
      因緩起訴處分遭撤銷而受刑事追訴處罰，尚屬未定，原處
      分機關除依行政罰法26條第 1項但書得處以其他種類行政
      罰外，自應待異議人刑事責任效力確定後（即緩起訴期間
      期滿，若緩起訴處分未遭撤銷，再為裁決；若緩起訴處分
      遭撤銷，則依刑事判決結果，再為裁決），再就罰鍰部分
      為正確之處分，故原處分機關未待緩起訴期間屆滿即裁處
      異議人罰鍰49,500元，容有未洽，此部分之裁罰應予撤銷
      。至吊扣駕駛執照12個月及施以道安講習部份，乃裁罰性
      之不利處分，為維護交通安全，促使駕駛人於飲酒後能知
      所警惕，有教導駕駛人了解交通規則並加強其遵循之必要
      ，依行政罰法第26條第 1項但書之規定，仍得裁處之，原
      處分機關就此部分為裁罰，並無違誤。
五、綜上所述，原處分機關依前開規定，裁處吊扣異議人之駕駛
    執照12個月及施以道安講習之其他種類行政裁罰部分，於法
    並無不合，異議人此部分之異議，為無理由，應予駁回。然
    裁處異議人罰鍰49,500元之行政裁罰部分，依前開說明意旨
    ，與上述行政罰法第26條第 1項前段之「一事不二罰」原則
    有違，異議人此部分之異議，為有理由，自應由本院撤銷該
    部分之原處分。
據上論斷，應依道路交通事件處理辦法第18條、第19條前段，裁
定如主文。
中    華    民    國    99    年    11    月    8     日
                  交通法庭      法  官  許乃文
上列正本證明與原本無異。
如對本裁定不服，應於送達後 5日內，向本院提出抗告狀（應抄
附繕本）。
中    華    民    國    99    年    11    月    8     日
                                書記官

司法院資訊處製作；財團法人民間司法改革基金會備份。
